【裁判字號】    97,審訴,3334
【裁判日期】    970916
【裁判案由】    偽造文書等
【裁判全文】
臺灣高雄地方法院刑事判決            97年度審訴字第3334號
公  訴  人  臺灣高雄地方法院檢察署檢察官
被      告  乙○○
上列被告因偽造文書案件，經檢察官提起公訴（97年度偵字第15
339 號），被告於本院準備程序為有罪之陳述，經合議庭裁定由
受命法官依簡式審判程序獨任審理，判決如下：
    主  文
乙○○犯行使偽造私文書罪，處有期徒刑月，如易科罰金，以
新臺幣壹仟元折算壹日，減為有期徒刑壹月又拾伍日，如易科罰
金，以新臺幣壹仟元折算壹日；換領國民身分證申請書「申請人
簽章欄」內偽造之「丙○○」署名壹枚，沒收。又犯行使偽造私
文書罪，處有期徒刑月，如易科罰金，以新臺幣壹仟元折算壹
日；印鑑變更登記申請書「申請人簽名蓋章欄」內偽造之「丙○
○」署名壹枚，沒收。應執行有期徒刑月，如易科罰金，以新
臺幣壹仟元折算壹日；換領國民身分證申請書「申請人簽章欄」
及印鑑變更登記申請書「申請人簽名蓋章欄」內偽造「丙○○」
之署名各壹枚，均沒收。
    事  實  及  理  由
一、犯罪事實要旨：
    乙○○前因違犯動產擔保交易法案件，於偵查中遭通緝，為
    隱瞞自己之真實身分：
(一)竟基於偽造私文書進而行使之犯意，於民國96年3 月13日，
    持先前利用探病機會，擅由胞姊丙○○處所竊取之丙○○舊
    式國民身分證1 只及印章1 枚等物（所涉親屬間竊盜犯嫌，
    未據告訴，本院另為不受理判決），前往高雄縣鳳山市第一
    戶政事務所，並在換領國民身分證「申請人簽章欄」偽造「
    丙○○」之署名1 枚，且在該欄位及「申請人領證簽章欄」
    內，盜蓋前開丙○○印章各1 次（起訴書誤載為「偽造印文
    」等語，應予更正，下同），佯以其係丙○○本人欲請領新
    式國民身分證，並已當場領取之意，而偽造丙○○名義之換
    領國民身分證申請書1 紙，進而連同前開丙○○舊式國民身
    分證及照片數張，一併執向依法負責辦理換發新式國民身分
    證之公務員行使之，而換領丙○○之新式國民身分證1 只得
    手，足生損害於丙○○，及高雄縣鳳山市第一戶政事務所就
    新式國民身分證發給管理之正確性。
(二)復在明知丙○○之印鑑章並未遺失之情況下，另萌偽造私文
    書進而行使、使公務員登載不實等犯意，於96年7 月2 日前
    往高雄縣鳳山市第一戶政事務所，而先在印鑑變更登記申請
    書「變更原因欄」內登打「（原登記之印鑑章）遺失」此一
    不實事項，繼又在「申請人簽名蓋章欄」偽造「丙○○」之
    署名1 枚，及在該欄位及「變更後印鑑欄」內，盜蓋前開丙
    ○○印章各3 、2 次，佯以其係丙○○本人，因原登記之印
    鑑章已遺失擬以他只印章重新進行登記之意，偽造丙○○名
    義之印鑑變更登記申請書1 紙，進而執向該管公務員申辦印
    鑑變更手續，使不知情之承辦公務員，誤信丙○○原登記之
    印鑑章確已遺失，致於前開申請書末端之承辦、審核欄依序
    核章而應允該次之變更登記申請，等同登載丙○○原登記印
    鑑章遺失此一不實事項於職務上所掌之印鑑變更登記申請書
    ，足生損害於丙○○，及高雄縣鳳山市第一戶政事務所就印
    鑑登記管理之正確性。
二、訊據被告乙○○對於前開犯行均坦承不諱，核與證人丙○○
    之偵查中證述相符，並有卷附換領國民身分證申請書、印鑑
    變更登記申請書各1 紙可稽。又被告冒用丙○○名義偽造換
    領國民身分證申請書、印鑑變更登記申請書各1 紙進而行使
    ，俾自己領得丙○○之新式國民身分證及辦妥印鑑變更，自
    均足生損害於丙○○及高雄縣鳳山市第一戶政事務所就新式
    國民身分證發給、印鑑登記管理之正確性。綜上，堪認被告
    首開自白核與事實相符，可資採為認定犯罪事實之依據，本
    案事證明確，被告犯行堪以認定。
三、核被告關於事實欄（一）所為，乃係犯刑法第216 、210 條
    之行使偽造私文書罪；另關於事實欄（二）所為，乃係犯刑
    法第216 、210 條行使偽造私文書罪，及刑法第214 條使公
    務員登載不實罪，被告此部分以一行為同時觸犯前開2 罪名
    ，為想像競合犯，應從一重依行使偽造私文書罪論處，被告
    使公務員登載不實之犯行雖未據起訴，惟該部分與經起訴之
    部分既存有想像競合之裁判上一罪關係，自為原起訴效力所
    及，本院自得併予審理。被告偽造「丙○○」署名、盜用丙
    ○○印章之行為，俱為偽造私文書之部分行為；而偽造私文
    書之低度行為，則為行使之高度行為所吸收，均不另論罪。
    又盜用印章與盜用印文為不同之犯罪態樣，盜取他人之印章
    持以蓋用，當然產生該印章之印文，祇成立盜用印章罪，不
    應再論以盜用印文罪（最高法院86年臺上字第3295號判例意
    旨參照），更無由成立偽造印文罪，檢察官將被告盜用印章
    之行為認係成立偽造印文罪，尚有未合。末被告分就事實欄
    （一）、（二）各所犯之行使偽造私文書罪，犯意各別，應
    予分論併罰。
四、本院審酌被告擅自冒用胞姊名義偽造換領國民身分證申請書
    、印鑑變更登記申請書各1 紙予以行使，俾領得丙○○之新
    式國民身分證及辦妥印鑑變更，確已足生損害於丙○○及戶
    政機關，均係屬不該。惟念被告於偵審程序中始終坦承犯行
    ，且其並未持丙○○之新式國民身分證等件作其他不法使用
    ，並斟以被告之犯罪動機及目的，乃為隱避自己因違犯動產
    擔保交易法遭通緝之身分等一切情狀，爰分別量處如主文所
    示之刑，並酌量被告家庭經濟狀況貧寒一節，各諭知以新臺
    幣1,000 元折算1 日之易科罰金折算標準。又被告為事實欄
    （一）所示犯行之時點在96年4 月24  日以前，且合於中華
    民國九十六年罪犯減刑條例所定之減刑條件，爰依該條例減
    該罪宣告刑二分之一，並諭知同前之易科罰金折算標準。末
    並就事實欄（一）所示該罪減得之刑，及不可減刑之事實欄
    （二）所示該罪之刑，合併定應執行之刑，並諭知同前之易
    科罰金折算標準。
五、換領國民身分證申請書「申請人簽章欄」及印鑑變更登記申
    請書「申請人簽名蓋章欄」內「丙○○」之署名各1 枚，均
    為偽造之署名，已經本院認定如前，應依刑法第219 條之規
    定，不問屬於犯人與否，各於關聯之罪項下，宣告沒收。至
    前開申請書均非屬被告所有；另該等申請書上之「丙○○」
    印文，俱為盜用丙○○（真正）印章所生，係屬真正之印文
    ，並非偽造之印文，自不得予以宣告沒收。
據上論結，應依刑事訴訟法第273 條之1 第1 項、第299 條第1
項前段、第310 條之2 、第454 條第1 項，刑法第216 條、第21
0 條、第214 條、第55條、第41條第1 項前段、第2 項、第219
條、第51條第5 款、第9 款，刑法施行法第1 條之1 ，中華民國
九十六年罪犯減刑條例第2 條第1 項第3 款、第7 條、第11條，
判決如主文。
本案經檢察官甲○○到庭執行職務。
中    華    民    國    97    年    9     月    16    日
                  刑事第七庭  法  官  莊珮吟
以上正本證明與原本無異。
如不服本判決應於收受本判決後10日內向本院提出上訴書狀，並
應敘述具體理由，如未敘述上訴理由者，應於上訴期間屆滿後20
日內補提理由書狀於本院（均須按他造當事人之人數附繕本）「
切勿逕送上級法院」。
中    華    民    國    97    年    9     月    16    日
                              書記官  黃勤涵
◎附錄本案所犯法條
《刑法第216 條》
行使第210 條至第215 條之文書者，依偽造、變造文書或登載不
實事項或使登載不實事項之規定處斷。
《刑法第210 條》
偽造、變造私文書，足以生損害於公眾或他人者，處5 年以下有
期徒刑。
《刑法第214 條》
明知為不實之事項，而使公務員登載於職務上所掌之公文書，足
以生損害於公眾或他人者，處3 年以下有期徒刑、拘役或500 元
以下罰金。


司法院資訊處製作；財團法人民間司法改革基金會備份。
